臺灣彰化地方法院民事判決
110年度簡上字第123號
上  訴  人  陳時振  
訴訟代理人  林建宏律師
被 上訴 人  姚秋月  

訴訟代理人  陳昱瑄律師
複 代理 人  黃禹慈律師
上列當事人間請求損害賠償事件，上訴人對於民國110年5月20日
本院110年度簡字第34號第一審簡易判決提起上訴，本院於民國1
11年8月9日言詞辯論終結，判決如下：
    主    文
原判決關於命上訴人給付被上訴人超過新臺幣捌拾肆萬參仟捌佰
肆拾捌元及自民國108年4月18日起至清償日止，按年利率5%計算
之利息，及該部分假執行之宣告，暨訴訟費用之裁判，均廢棄。
上開廢棄部分，被上訴人在第一審之訴及假執行之聲請均駁回。
其餘上訴駁回。
第一、二審訴訟費用，由上訴人負擔二分之一，其餘由被上訴人
負擔。
    事實及理由
一、被上訴人主張略以：上訴人於民國106年12月16日上午8時25
    分許，駕駛車牌號碼00-0000號自用小客車，沿彰化縣○○鄉○
    ○路○○○○○○○○○○路段○○○○00號前時，本應注意車前狀況，且
    行經未劃分向標線狹路路段，應靠右行駛，而依當時情形，
    並無不能注意之情事，竟未注意車前狀況，貿然偏左行駛，
    適被上訴人騎乘車牌號碼000-000號普通重型機車沿什股路
    由東往西方向行駛，上訴人見狀反應不及而撞上被上訴人，
    致被上訴人當場人車倒地，受有右脛腓骨開放性粉碎性骨折
    合併骨缺損、右脛腓骨開放粉碎性骨折併巨大皮膚組織缺損
    及肌肉壞死等傷害。被上訴人因此支出
　　醫療費用暨往返交通費用31,379元、醫療物品及保健食品支
    出5,682元，自106年12月16日至108年1月11日止共計392日
    看護費用772,000元，以及此期間不能工作之損失522,667元
    （原審誤寫為552,667元）、精神慰撫金70萬元，合計2,031
    ,728元，扣除已領取強制汽車責任保險金193,253元，仍受
    有1,838,475元之損害。爰依民法第184條第1項規定，請求
　　上訴人應給付被上訴人1,838,475元及自起訴狀繕本送達翌
    日起至清償日止，按年息5%計算之利息等語。
二、上訴人答辯略以:對侵權行為事實不爭執，同意給付被上訴
    人因系爭車禍支出之醫療費用暨往返交通費用31,379元、因
    傷住院期間看護費62,000元（扣除給付之12,000元）、因傷
    支出醫療物品及保健食品費用5,682元，但被上訴人因傷在
    家休養期間並無需專人全日照顧，不能請求看護費用。被上
    訴人107年度收入為58,581元，不應以每月收入4萬元計算不
    能工作之損失522,667元，且請求之慰撫金過高等語。
三、原審判命上訴人應給付被上訴人1,838,475元，及自108年4
    月18日起至清償日止，按年息5%計算之利息，並依被上訴人
    聲請命供擔保宣告假執行。上訴人不服提起上訴，上訴聲明
    ：⒈原判決廢棄；⒉被上訴人在第一審之訴及假執行之聲請駁
    回。被上訴人答辯聲明則為：上訴駁回。
四、得心證之理由：
  ㈠按因故意或過失，不法侵害他人之權利者，負損害賠償責任
    。汽車、機車或其他非依軌道行駛之動力車輛，在使用中加
    損害於他人者，駕駛人應賠償因此所生之損害。但於防止損
    害之發生，已盡相當之注意者，不在此限。民法第184條第1
    項前段、第191條之2分別定有明文。經查:上訴人於上開時
    地駕車，疏未注意車前狀況，且行經未劃分向標線狹路路段
    ，疏未靠右行駛，而依當時情形，並無不能注意之情事，竟
    撞及被上訴人，致被上訴人當場人車倒地，受有上開傷害，
    上訴人對本件車禍應有過失，被上訴人並無過失等情，業經
    兩造爭點整理協議所不爭執（見二審卷192頁），且有交通
    部公路總局臺中區監理所彰化縣區車輛行車事故鑑定會彰化
    縣區0000000案鑑定意見書可稽。依上開法律規定，被上訴
    人自得請求上訴人損害賠償。
  ㈡按不法侵害他人之身體或健康者，對於被害人因此喪失或減
    少勞動能力，或增加生活上之需要時，應負損害賠償責任。
    不法侵害他人之身體、健康、名譽、自由、信用、隱私、貞
    操，或不法侵害其他人格法益而情節重大者，被害人雖非財
    產上之損害，亦得請求賠償相當之金額。民法第193條第1項
    、第195條第1項前段分別定有明文。茲就被上訴人請求之損
    害項目及金額，分別審酌如下：
　⒈看護費用部分：
　　⑴被上訴人主張支出住院期間共計37日之全日看護共計74,00
      0元，扣除上訴人已給付之12,000元，上訴人於爭點整理
      協議，已同意給付被上訴人此部分看護費62,000元，自應
      准許。
　　⑵被上訴人另請求在家休養期間355日全日看護費用，共計71
      萬元等情，然為上訴人所否認。經查:①被上訴人先於106
      年12月16日至107年1月8日間，在童綜合醫療社團法人童
      綜合醫院（下稱童綜合醫院）住院進行右脛腓骨骨折清創
      及外固定手術、右脛腓骨骨折併巨大皮膚組織缺損及肌肉
      壞死清創併小腿肌肉和筋膜修補手術、右小腿肌肉皮瓣修
      補及右脛腓骨拔除外固定及開放性復位內固定手術，自10
      7年1月9日出院至同年2月20日在家休養；復於同年2月21
      日至同年月26日在童綜合醫院住院進行清創及自體皮膚移
      植手術，自同年2月27日出院至同年7月4日在家休養，因
      上開期間因骨折尚未完全癒合，有專人照顧亦可減少因頻
      繁料理生活導致手術部位變形等情，此有童綜合醫院函可
      稽（一審卷149頁），故上開在家休養期間，應認有專人
      照顧之需要。②被上訴人再於107年7月5日至同年月11日在
      童綜合醫院住院進行異體骨骼移植手術，出院後宜休養半
      年及專人照顧，建議使用輪椅等情，亦有童綜合醫院診斷
      書及函文可憑（二審卷95、103頁），足認被上訴人有因
      傷造成骨質缺損導致功能未能回復，再進行異體骨骼移植
      手術，同年7月12日出院至108年1月11日在家休養期間，
      亦認有專人照顧之必要。③又本院審酌被上訴人上開在家
      休養期間雖有專人照顧之必要，然審酌被上訴人主要傷勢
      係在下肢而有他人從旁協助照護之需求，但夜間睡眠時，
      尚無專人照顧之必要，故應以半日看護為必要，童綜合醫
      院函文所稱宜專人全日照顧對病人較佳等語（二審卷103
      頁），本院認為尚非必要，不予採信。④上開在家休養期
      間合計355日，兩造於爭點整理協議已合意半日看護費以1
      ,000元計算（二審卷192頁），故被上訴人請求此期間看
      護費用355,000元應予准許，逾此部分之看護費用請求即
      屬無據。
　　⑶綜上，被上訴人得請求住院期間看護費用62,000元，在家
      休養期間看護費用355,000元，共計417,000元。　
　⒉不能工作之損害部分：　
　　⑴查被上訴人自106年12月16日發生本件車禍起至108年1月11
      日止，共計392日需專人照顧且不宜從事原有工作一節，
      有前揭童綜合醫院函可憑，堪認被上訴人於上開期間因不
      能工作而受有不能工作之損失。
　　⑵按私文書應由舉證人證其真正。但他造於其真正無爭執者
      ，不在此限。民事訴訟法第357條定有明文。因此，當事
      人提出之私文書，必先證其真正，始有形式上之證據力，
      更須其內容與待證事實有關，且屬可信者，始有實質上之
      證據力。又按當事人對於他造主張之事實，於言詞辯論時
      不爭執者，視同自認。但因他項陳述可認為爭執者，不在
      此限。查被上訴人所提出訴外人黃秀玉出具之證明書，上
      訴人既否認其形式上真正，被上訴人復未能證明該文書之
      真正，自難執為被上訴人每月有4萬元收入之認定。至於
      上訴人於原審言詞辯論期日對上開文書雖消極未表示意見
      （一審卷145頁），然依其在原審對於被上訴人撿拾蛤蜊
      地點及計價提出質疑之陳述（一審卷94頁），仍可認為有
      所爭執，不能認已視同自認。另被上訴人於原審所陳伊在
      伸港海邊、芳苑、福寶撿蛤蜊，一天工作5、6小時，撿了
      之後賣給收購，1斤賣100元，多的時候一天二、三千元，
      少的時候一、二千元等語，僅提出自己製作之105年8、9
      、10月、106年4、5月收入紀錄為佐，此為上訴人所爭執
      外，該文書僅係在日曆上填載數字而已，並無法證明有何
      買賣獲取收入之事實，其內容自欠缺憑信而不具實質證明
      力。故被上訴人主張其受傷前從事捕捉蛤蜊供貨給中盤商
      黃秀玉，每月收入4萬元等語，尚非可採。
　　⑶惟按民事訴訟法第222條第2項：「當事人已證明受有損害
      而不能證明其數額或證明顯有重大困難者，法院應審酌一
      切情況，依所得心證定其數額」。經查：被上訴人已能證
      明其以捕捉蛤蜊維生，雖未能證明其不能工作損害數額，
      然兩造合意被上訴人如不能證明工作損失數額，同意以勞
      工每月基本工資106年至108分別為21,009元、22,000元、
      23,100元計算，則被上訴人自106年12月16日至108年1月1
      1日止，受有不能工作之損失為283,040元（詳如附表）。
　⒊精神慰撫金部分：
　　⑴按慰撫金之賠償須以人格權遭遇侵害，使精神上受有痛苦
      為必要，其核給之標準固與財產上損害之計算不同，然非
      不可斟酌雙方身分資力與加害程度，及其他各種情形核定
      相當之數額。
　　⑵查被上訴人因本件車禍事故受有系爭傷害，歷經數度住院
      開刀治療，休養期間需有專人照顧等情，均已如前述，其
      精神上自感相當痛苦，且參酌童綜合醫院函覆略謂:被上
      訴人傷後遺存跛行，而今而後欲重拾昔日身手實非易事等
      語（二審卷103頁），以及被上訴人未曾就學，車禍前捕
      抓蛤蜊為生，名下財產有房屋一棟，土地二筆、汽車一部
      ；上訴人則為高中肄業，名下財產有房屋4筆，土地15筆
      ，汽車1部等情，業經兩造陳明在卷且互不爭執，且有稅
      務電子閘門財產所得調件明細表可憑，審酌被上訴人受傷
      程度，所受痛苦情形、兩造之身份、地位、經濟能力等一
      切情狀，認被上訴人請求賠償精神慰撫金應以30萬元為適
      當，其餘逾此範圍之請求，尚屬過高，未能准許。
　⒋另上訴人同意給付被上訴人因本件車禍事故受有醫療費用暨
    往返交通費用31,379元、其他支出費用5,682元之損害（二
    審卷192頁），被上訴人此部分請求，自屬有據。
　⒌綜上，被上訴人因本件車禍事故所受之損害，合計應為1,037
    ,101元（計算式：417,000+283,040+300,000+31,379+5,682
    ＝1,037,101）。
　㈢再按保險人依本法規定給付之保險金，視為加害人或被保險
    人損害賠償金額之一部分；加害人或被保險人受賠償請求時
    ，得扣除之，強制汽車責任保險法第32條定有明文。被上訴
    人因本件車禍已受領強制責任保險金193,253元，依上開規
    定扣除後，被上訴人得請求之金額為843,848元（計算式：1
    ,037,101－193,253＝843,848元）。
　㈣綜上所述，被上訴人依侵權行為法律關係，請求上訴人給付8
    43,848元及自起訴狀繕本送達翌日即108年4月18日起至清償
    日止，按年息5%計算之利息，為有理由，應予准許；超過上
    開部分之請求，為無理由，不應准許。原審就超過上開應准
    許部分，為上訴人敗訴之判決，自有未洽，上訴意旨指摘原
    判決此部分不當，求予廢棄改判，為有理由，應由本院予以
    廢棄，改判如主文第1、2項所示。至於上開應准許部分，原
    審為上訴人敗訴判決，並無不合，上訴人求予廢棄改判，為
    無理由，其上訴應駁回。
  ㈤本件事證已臻明確，兩造其餘之攻擊防禦方法及所提證據，
    經本院斟酌後，核與判決之結果不生影響，爰不逐一論駁，
    併此敘明。
五、訴訟費用負擔之依據：民事訴訟法第79條。　
中　　華　　民　　國  111    年    8   月    23       日
                民事第二庭   審判長法  官  陳毓秀
　　　　　　　　
                                   法  官  王姿婷
　　　　　　　　　　　　　　　　　　　
　　　　　　　　　　　　　　　　　 法  官  陳弘仁
以上正本係照原本作成。
本件不得上訴。
中　　華　　民　　國  111    年    8   月    23       日
                                   書記官  許雅涵
附表:
①106年:21,009×16/31＝10,843。 ②107年:22,000×12＝264,000。 ③108年:23,100×11/31＝8,197。 以上合計283,040元。